臺灣橋頭地方法院民事判決
111年度橋簡字第511號
原      告  賴○杰    真實姓名、年籍資料詳卷
法定代理人  吳○杏    真實姓名、年籍資料詳卷
被      告  李○緯    真實姓名、年籍資料詳卷
兼  法  定
代  理  人  李○宏    真實姓名、年籍資料詳卷
            黃○靈    真實姓名、年籍資料詳卷
訴訟代理人  利美利律師
上列當事人間請求損害賠償事件，經本院於民國111 年10月18日
言詞
辯論終結，判決如下：
    主  文
被告應連帶給付原告新臺幣102,473元，及自民國111年8月6日起
至清償日止，按週年利率百分之五計算之利息。
原告其餘之訴駁回。
訴訟費用由被告連帶負擔。
本判決原告勝訴部分得假執行；但被告如以新臺幣102,473元為
原告預供擔保後，得免為假執行。
原告其餘假執行之聲請駁回。
    事實及理由
壹、程序事項
    按司法機關所製作必須公開之文書，不得揭露足以識別兒童
    及少年身分之資訊，兒童及少年福利與權益保障法第69條第
    2項定有明文。又所謂其他足以識別身分之資訊，包括兒童
    及少年照片或影像、聲音、住所、親屬姓名或其關係、就讀
    學校或其班級等個人基本資料，兒童及少年福利與權益保障
    法施行細則第21條定有明文。查本件原告賴○杰、被告李○緯
    分別係民國92年8月、91年10月生，有戶籍資料查詢結果在
    卷可佐，於本件行為時均為未滿18歲之少年，揆諸上開規定
    ，本判決不得揭露賴○杰、被告李○緯足以識別其身分之資訊
    ，包括其等法定代理人之姓名，先予敘明。　　
貳、實體事項　　
一、原告主張：被告李○緯與原告均係高雄市左營區新莊高中學
    生，被告李○宏、黃○靈為被告李○緯之父母。109年3月12日
    午餐時間，班上幾位男學生說笑玩耍追跑，原告覺得應適可
    而止，告知同學不要再玩，之後藉故上廁所離開現場，準備
    午休。被告李○緯竟尾隨原告至廁所，趁原告不察，由原告
    背後大力推撞，致正在小便的原告頭部撞上小便斗上方牆壁
    ，受有上顎左側正中門牙牙冠1/3處斷裂之傷害（下稱系爭
    傷害）。原告因而支出醫療費用新臺幣（下同）1,080元，
    且於洽談和解過程中，應被告之要求，前往長庚醫院進行腦
    部檢查，因而支出6,990元。另經牙科醫師診治後建議以牙
    套贗復，且約10年有更換牙套之可能性，而以每顆全瓷牙套
    約20,000元、平均使用年限為10年、109年高雄市男性平均
    壽命為78.11年，原告平均餘命為62.11年，原告自受侵害時
    起至平均壽命止，需置換6次假牙，共需花費70,268元之牙
    齒整治醫療費。此外，原告因此事所受之陰影（不時擔心背
    後來襲、治療期間將受往返奔波或請假不變之精力耗損與苦
    痛、每次更換牙套未完成前之不美觀或臨時牙套之不便利）
    ，精神上痛苦不堪。爰依侵權行為損害賠償之法律關係，訴
    請被告連帶賠償前揭醫療費用8,070元、牙齒整治醫療費用7
    0,268元、精神慰撫金50,000元。聲明為：㈠.被告應連帶給
    付原告128,338元，及自起訴狀繕本送達翌日起至清償日止
    ，按週年利率5％計算之利息。㈡願供擔保請准宣告假執行。
二、被告則以：對於原告主張被告李○緯於上揭時、地推撞原告
    ，致原告受有系爭傷害，因而受有醫療費用630元、牙套費
    用18,000元之損失不爭執。至於原告自行前往長庚醫院為腦
    部檢查，因而支出之6,990元，與系爭事故無關。再者，由
    昌和牙醫診所出具之診斷證明書可知，原告牙齒斷裂己修復
    ，足見此事對其生活並未造成太大影響，況牙套之使用年限
    因人而異，亦有使用長達20年以上者，認無再行更換之必要
    ，又原告請求之慰撫金數額過高等語，資為抗辯。並聲明：
    原告之訴駁回。
三、本院得心證之理由：
  ㈠按因故意或過失，不法侵害他人之權利者，負損害賠償責任
    ；無行為能力人或限制行為能力人，不法侵害他人之權利者
    ，以行為時有識別能力為限，與其法定代理人連帶負損害賠
    償責任，民法第184 條第1 項前段，第187 條第1 項前段分
    別定有明文。所謂識別能力，係指認識該行為在法律上評價
    應負責任之能力，該等認識不以認知違反法律之禁止或強制
    ，僅需抽象認識有違反是非評價、得辨別是非利害之能力即
    可，民法第187 條立法理由可資參考。本件原告主張被告李
    ○緯於前揭時、地，因推撞原告身體，致原告向前撞上牆壁
    ，受有系爭傷害之情，為被告所不爭，並有原告提出高雄市
    立聯合醫院診斷證明書在卷可稽（本院卷第23頁），堪信為
    真實；被告復不否認被告李○緯上開致使原告成傷之行為確
    有過失，且被告李○緯行為當時為高中二年級，足認其行為
    時有辨別是非利害能力，有識別能力甚明，則原告主張被告
    應連帶就其於本件事故中所受之損害負侵權行為損害賠償責
    任，應屬有據。
  ㈡次按不法侵害他人之身體或健康者，對於被害人因此喪失或
    減少勞動能力或增加生活上之需要時，應負損害賠償責任；
    不法侵害他人之身體者，被害人雖非財產上之損害，亦得請
    求賠償相當之金額；負損害賠償責任者，除法律另有規定或
    契約另有訂定外，應回復他方損害發生前之原狀；不能回復
    原狀或回復顯有重大困難者，應以金錢賠償其損害，民法第
    193 條第1 項、第195 條第1 項前段、第213 條第1 項、第
    215 條分別定有明文。茲就原告請求之項目、金額應否准許
    分述如下：
　⒈醫療費用部分：
　　原告主張因系爭事故，前往高雄市立聯合醫院、高雄醫學院
    、高雄長庚紀念醫院就診，支出醫療費用共計8,070元等語
    ，據被告同意給付高雄市立聯合醫院醫療費530元、高雄醫
    學院醫療費100元，其他費用則不同意給付，並辯稱與系爭
    事故無關等語。經查，原告前往高雄市立聯合醫院就診之醫
    療費用550元、前往高雄醫學院就診之醫療費用100元，有收
    據可資佐證（本院卷第31、33頁），原告此部分請求，應予
    准許。至原告前往高雄長庚紀念醫院就診，支出醫療費用6,
    990元乙節，固有收據為證（本院卷第35、37頁），然據原
    告於本院審理中當庭陳稱：當初是被告黃○靈不希望和解書
    中未提到腦部受傷部分，她希望我去檢查，我才去檢查，她
    沒有說願意支付檢查費用，她說檢查完再說等語（本院卷第
    174頁），佐以原告提出之兩造LINE對話訊息記錄（本院卷
    第99至133頁），可知兩造於先前洽談和解過程中，為了促
    成和解，彼此多有折衝、協調，原告因此前往高雄長庚紀念
    醫院進行檢查，因而支出之醫藥費用，係原告為了達成和解
    ，自行選擇進行額外之檢查，難認此筆費用即為因被告李○
    緯之侵權行為所增加其生活上所需之必要費用。故原告此部
    分請求，尚嫌無據。　
  ⒉牙齒整治醫療費用部分：
  ①原告主張其斷裂之門牙，有贗復牙套之需要乙節，業據其提
    出高雄市立聯合醫院診斷證明書、昌和牙醫診所診斷證明書
    、估價單、康翔牙醫診所診斷證明書為證（本院卷第23至27
    頁），且為被告所不爭執，故原告主張被告應連帶賠償牙套
    治療所需費用，應屬可採。原告雖主張每顆牙套費用為20,0
    00元等語，然據其提出之康翔牙醫診所診斷證明書記載牙冠
    費用（全瓷）約18,000元（本院卷第27頁），且原告當庭陳
    稱已前往康翔牙醫診所預約後續治療（本院卷第175頁），
    是原告請求牙套治療之牙齒整治醫療費用，於每顆18,000元
    之範圍內方屬有據，超過此部分則屬無據。
  ②原告主張牙套需每10年更換1次乙節，雖為被告以上揭情詞為
    辯，然據本院函詢康翔牙醫診所、昌和牙醫診所，經康翔牙
    醫診所函復：牙冠裝設後，在正常使用下，一般可使用10年
    以上，或更久。因為外傷撞擊造成斷裂，一般觀察三個月以
    上，若沒有產生牙髓病變，則日後產生牙髓病變的機率較低
    ，此個案已二年以上，無病變產生，但不保證不會發生，若
    發生牙髓壞死等根管病變，則須根管治療，牙冠重作；另外
    ，如再遇意外撞擊或牙周疾病、根部齲齒等因素，可能重作
    牙冠之情、經昌和牙醫診所函復：約10年有更換牙套之可能
    性之情，有上開2診所函覆在卷（本院卷第205、221頁），
    觀以其上記載：一般牙套正常使用年限約10年左右，但有可
    能因為其他撞擊、牙周疾病、齲齒致更換，足認原告上開主
    張當屬有據。至被告雖辯稱：原告斷裂之牙位處已修復，僅
    須裝1次牙套即可，日後更換之頻率，端賴原告個人，與系
    爭事故無關等語，惟原告所受傷害既係牙冠斷裂，衡以斷裂
    之門牙為恆齒，顯已無再行換牙之可能，勢必影響原告外觀
    與門牙正常咀嚼功能，而牙套有其使用年限，業據上開2診
    所函覆明確，原告主張每10年更換1次，當屬合理，被告此
    部分所辯自屬無稽。
  ③再按被害人依侵權行為法則所得請求加害人賠償之醫療費用
    ，非以被害人已實際支出者為限，請求賠償將來之醫藥費，
    僅需以加害人之侵權行為具有相當因果關係及維持傷害後身
    體或健康之必要支出即足當之，本件原告更換假牙之費用目
    前雖尚未實際支出，但已可預期於將來必定支出，為免日後
    多次訟爭之累，自有預為請求之必要。查原告被害時為16歲
    5 月（其真實年籍詳卷內資料），尚有約61年之餘命，有10
    9年高雄市簡易生命表可佐，依前揭牙套使用年限10年計算
    ，原告自被害時起至平均壽命止，需置換7次牙套（計算方
    式：61 ÷10＝6.1，小數點以下無條件進位），再依上開牙套
    費用每顆18,000元計算，並以霍夫曼式扣除中間利息後，原
    告一次得請求被告連帶賠償牙套治療之牙齒整治醫療費用應
    為61,843元（計算方式：【18000+18000/(1+0.05 ×10)+180
    00/(1+0.05×20)+ 18000/(1+0.05×30)+18000/(1+0.05×40)+
    18000/(1+0.05 ×50)+18000/(1+0.05 ×60)】＝61843 ，小數
    點以下四捨五入）。另被告雖復辯稱：由昌和牙醫診所之回
    函，可知原告受傷之牙位處已經修復云云，惟牙套本有使用
    年限，已詳如前述，原告自有依使用年限、成長情形更換牙
    套之必要，被告空言主張原告之損失已獲填補，並無理由。
  ⒊精神慰撫金部分：按慰藉金之賠償須以人格權遭遇侵害，使
    精神上受有痛苦為必要，其核給之標準固與財產上損害之計
    算不同，然非不可斟酌雙方身分資力與加害程度，及其他各
    種情形核定相當之數額（最高法院51年台上字第223 號判例
    意旨可佐）。爰審酌原告於本件事故時，年僅16歲，而牙齒
    斷裂影響外觀顏面，又已無從重新長出回復，僅能終生以人
    工植牙或假牙修補替代，對其身心創害可謂非小，堪信本件
    事故所受傷害，確已導致原告精神、肉體上相當之苦楚。另
    斟酌被告李○緯過失情形及兩造年齡、身分、經濟（此有被
    告李○宏、黃○靈、稅務電子閘門財產所得調件明細表各1 份
    存於個資資料卷）等一切情狀，認原告請求5萬元之精神慰
    撫金，尚嫌過高，爰予核減為4萬元，方屬公允，其逾此數
    額之請求，未能准許。 
　㈢綜上，本件原告因事故所受之損害總共為102,473 元（計算
    式：630元＋61,843元＋4萬元）。
  ㈣末按給付無確定期限者，債務人於債權人得請求給付時，經
    其催告而未為給付，自受催告時起，負遲延責任，其經債權
    人起訴而送達訴狀，或依督促程序送達支付命令，或為其他
    相類之行為者，與催告有同一之效力；遲延之債務，以支付
    金錢為標的者，債權人得請求依法定利率計算之遲延利息；
    應付利息之債務，其利率未經約定，亦無法律可據者，週年
    利率為5%，民法第229 條第2 項、第233 條第1 項前段、第
    203 條分別定有明文。查本件起訴狀繕本於111年8月5日送
    達予被告收受，有送達證書附卷可稽（本院卷第153頁），
    是原告就上揭所得請求之金額，併請求自111年8月6日（即
    起訴狀繕本送達翌日）起至清償日止，按週年利率5％計算之
    利息，即屬有據。
四、從而，原告依侵權行為損害賠償之法律關係，訴請被告連帶
    給付原告102,473 元及自111年8月6日起至清償日止，按週
    年利率5％計算之利息，為有理由，應予准許。逾此部分之請
    求，則屬無據，應予駁回，又該部分原告之訴既經駁回，其
    假執行之聲請即失所附麗，應併予駁回。
五、本件事證已臻明確，兩造其餘之攻擊或防禦方法及未經援用
    之證據，經本院斟酌後，認為均不足以影響本判決之結果，
    爰不再一一論述。
六、本件勝訴部分係就民事訴訟法第427 條訴訟適用簡易程序所
    為被告敗訴之判決，依同法第389 條第1 項第3 款規定，應
    依職權宣告假執行，另依同法第392條第2項之規定，依職
    權宣告被告預供相當擔保，免為假執行。
七、訴訟費用負擔之依據：民事訴訟法第79條、第85條第2項。 
     
中　　華　　民　　國　　111 　年　　11　　月　　3 　　日
    　　　　　　　橋頭簡易庭　法　　　官  郭育秀
以上正本係照原本作成。
如不服本判決，應於送達後20日內，向本院提出上訴狀並表明上
訴理由，如於本判決宣示後送達前提起上訴者，應於判決送達後
20日內補提上訴理由書（須附繕本）。
中　　華　　民　　國　　111 　年　　11　　月　　3 　　日
      　　　　　　　　　　　　書　記　官  塗蕙如